最高法院刑事判決　　　　　　　　　　 111年度台非字第80號
上　訴　人　最高檢察署檢察總長
被　　　告　陳俊銘




上列上訴人因被告竊盜定應執行刑案件，對於臺灣嘉義地方法院
中華民國111年3月22日第一審確定裁定（111年度聲字第206號，
聲請案號：臺灣嘉義地方檢察署110 年度執字第1939號），認為
違背法令，提起非常上訴，本院判決如下：
    主  文
原裁定撤銷。
檢察官之聲請駁回。
    理  由
壹、非常上訴理由稱：「一、按『定執行刑之裁定與科刑之確定
    判決有同一效力，如有違背法令，自得提起非常上訴（最高
    法院32年非字第63號判例參照）。又對於已判決確定之各罪
    ，已經裁定其應執行之刑者，如又重複裁定其應執行之刑，
    自係違反一事不再理之原則，即屬違背法令，對於後裁定，
    得提起非常上訴』（最高法院104 年度台非字第41號判決、
    109年度台非字第121號參照）二、本件原裁定以受刑人陳俊
    銘所犯如裁定附表所示之竊盜罪共3 罪，經先後判決確定，
    而裁定應執行有期徒刑1年6月確定固非無見。惟查本案受刑
    人上開如裁定附表所示之竊盜罪，先經臺灣嘉義地方檢察署
    （下稱嘉義地檢）於110年8月間聲請裁定定執行刑，於同年
    月23日經臺灣嘉義地方法院（下稱嘉義地院）裁定應執行有
    期徒刑1年5月確定，有嘉義地院110年度聲字第674號裁定書
    附卷可稽。嗣因受刑人陳俊銘再次向嘉義地檢聲請數罪定刑
    ，嘉義地檢未及發覺再對上開案件於111 年3月9日聲請定刑
    裁定，而嘉義地院復未察覺重覆聲請情形，而對後案聲請定
    執行刑，嘉義地院再於111年3月22目以111年度聲字第206號
    裁定應執行有期徒刑1年6月確定，違反一事不再理及適用法
    則不當之違背法令。本件後案裁定既已確定，不利於受刑人
    ，爰檢卷及證物提起非常上訴。三、案經確定，且對被告不
    利，爰依刑事訴訟法第441條、第443條提起非常上訴，以資
    糾正及救濟。」等語。
貳、本院按：
一、定應執行刑之裁定與科刑判決有同等效力，其確定裁定違背
    法令者，得提起非常上訴。又對於已判決確定之各罪，已經
    裁定其應執行之刑者，如又重複裁定其應執行之刑，自係違
    反一事不再理之原則，即屬違背法令，對於後裁定得提起非
    常上訴。再被告所犯數罪有二裁判以上時，其所犯各罪是否
    合於數罪併罰規定，應以各裁判中最初判決確定者為基準，
    凡在該裁判確定前所犯之各罪，均應依刑法第50條、第51條
    規定，定其應執行之刑。數罪併罰案件之實體裁判確定後，
    即生實質之確定力，除因增加經另案判決確定合於數罪併罰
    之其他犯罪，或原定應執行刑之數罪中有部分犯罪，因非常
    上訴、再審程序而經撤銷改判，或有赦免、減刑等情形，致
    原裁判定刑之基礎已經變動，或其他客觀上有責罰顯不相當
    之特殊情形，為維護極重要之公共利益，而有另定應執行刑
    之必要者外，法院應受原確定裁定實質確定力之拘束。已經
    定應執行刑確定之各罪，除上開例外情形外，法院再就該各
    罪之全部或部分重複定其應執行刑，前、後二裁定對於同一
    宣告刑重複定刑，行為人顯有因同一行為遭受雙重處罰之危
    險，自均屬違反一事不再理原則，不以定刑之各罪範圍全部
    相同者為限。
二、被告即受刑人陳俊銘前因犯竊盜3 罪，先後經法院判決確定
    ，嘉義地檢先於民國110年8月間聲請裁定定執行刑（下稱前
    案），於同年月23日經嘉義地院以110年度聲字第674號裁定
    應執行有期徒刑1年5月確定。嗣因被告向嘉義地檢聲請數罪
    定刑，嘉義地檢未及發覺再對前案之3 罪重複聲請定執行刑
    （下稱後案），原審未察，於後案所聲請定刑之3 竊盜罪並
    未有部分犯罪，因前開例外之情形，致原裁判定刑之基礎已
    經變動下，逕依檢察官聲請之後案，再於111年3月22日以11
    1年度聲字第206號裁定應執行有期徒刑1年6月確定。依首揭
    說明，原裁定就後案已定執行刑確定之3 罪重複定其應執行
    之刑，自係違反一事不再理之原則，有適用法則不當之違法
    。案經確定，且於被告不利。非常上訴意旨執以指摘，洵有
    理由，應由本院將原裁定撤銷，並駁回檢察官之聲請，以資
    救濟。
據上論結，應依刑事訴訟法第447條第1項第1款，判決如主文。
中    華    民    國     111  年     6    月    22    日
                  刑事第六庭審判長法  官  李  英  勇  
                                  法  官  楊  智  勝  
                                  法  官  吳  冠  霆  
                                  法  官  邱  忠  義  
                                  法  官  洪  兆  隆  
本件正本證明與原本無異
                                  書記官
中    華    民    國     111  年     6    月    23    日